【裁判字號】    95,交聲,528
【裁判日期】    951229
【裁判案由】    違反道路交通管理處罰條例聲明異議
【裁判全文】
臺灣桃園地方法院交通事件裁定         95年度交聲字第528號
原處分機關  交通部公路總局新竹區監理所桃園監理站
異  議  人
即受處分人  甲○○
上列異議人即受處分人因違反道路交通管理處罰條例案件，不服
原處分機關於中華民國95年9 月28日所為之裁決處分（裁決書案
號：桃監裁罰字第裁52-DG0000000號、桃監裁罰字第裁52-DG000
0000號），聲明異議，本院裁定如下：
    主  文
原處分撤銷。
甲○○不罰。
    理  由
一、原處分意旨略以：異議人即受處分人甲○○於民國95年8 月
    18日9 時10分及下午4 時28分，將其所有車牌號碼RTL- 590
    號輕型機車停放於桃園縣桃園市○○路110 號前之非停車格
    上，為桃園縣政府警察局桃園分局青溪派出所（下稱舉發單
    位）舉發「併排停車」，並填掣桃警交相字第DG0000000 、
    DG0000000 號舉發違反道路交通管理事件通知單2 張，並經
    原處分機關依道路交通管理處罰條例第56條第1 項第6 款之
    規定，於95年9 月28日以桃監裁罰字第裁52-DG0000000號及
    桃監裁罰字第裁52-DG0000000號裁決書2 份，分別裁處受處
    分人罰鍰新臺幣（下同）900 元。
二、異議意旨略以：
    (一)伊係在台北上班的通勤者，車牌號碼RTL-590 號機車確實
      係伊停放在桃園縣桃園市○○路110 號附近；於95年8 月
      18日早上8 點多，伊將車號RTL-590 機車停放在桃園縣桃
      園市○○路110 號這區的機車格位後，隨即搭乘當日上午
      8 點17分的電聯火車前往台北上班，但伊下班時返回機車
      停放處，上開機車遭沒有公德心之人移置馬路上，且有1
      張舉發單。
    (二)伊平日之上班時間從早上9 點30分至晚上6 點30分，加上
      通勤的時間，所以停車的時間是非常長的，根本就不可能
      車子這樣隨便停就去台北上班，所以必定有其他沒道德心
      自私自利的人將上開機車移出導致違規情形；且由舉發通
      知單所附之照片所示，機車停放位置均不相同，顯見移置
      機車係伊上班期間，並非伊所為。
    (三)綜上，爰聲明異議，狀請撤銷原處分云云。
三、按法院受理交通事件，準用刑事訴訟法之規定，道路交通管
    理處罰條例第89條前段定有明文。又認定犯罪事實所憑之證
    據，雖不以直接證據為限，間接證據亦包括在內，然而無論
    直接或間接證據，其為訴訟上之證明，須於通常一般之人均
    不致有所懷疑而得確信其為真實之程度者，始得據為有罪之
    認定（最高法院76年台上字第4986號判例要旨參照），此項
    證據法則，於法院審理行為人違反道路交通管理處罰條例案
    件時自當有其適用。易言之，法院於審理行為人違反道路交
    通管理處罰條例案件，為事實之認定時，如就原處分機關所
    認定之行為人違規事實尚乏積極證據，或仍有合理之懷疑，
    而無法百分之百確信行為人確有該當於道路交通管理處罰條
    例各該處罰條文之構成要件事實時，即應依訴訟法上之「罪
    疑唯輕原則」，作對異議人有利之認定。
四、原處分意旨雖以異議人於上開時間、地點併排停車，並有逕
    行舉發之採證照片2 張可證，然查：
    (一)異議人自91年10月1 日起迄今，任職位於台北市○○○路
      ○ 段32號1 樓之「卡希納家飾股份有限公司」之員工，並
      因其居住於桃園縣桃園市○○路760 號之住處，是異議人
      每日騎乘伊所有之RTL- 590號機車至桃園火車站，並將機
      車停放附近處所，再搭乘火車至設於台北市之台北火車站
      通勤上班，95年8 月18日上午，異議人將伊騎乘之RTL-59
      0 號機車停放於桃園縣桃園市○○路110 號前等情，業據
      異議人自承在卷，且有卷附異議人提出台灣鐵路管理局台
      北桃園間定期票影本（有效期間為95年6 月20日至95年11
      月19日）1 份可查，復據異議人任職之卡希納家飾股份有
      限公司提出於本院之出勤證明1 份附卷可稽，是此部分之
      事實堪以認定，合先敘明。
    (二)依上開異議人任職之卡希納家飾股份有限公司」所提供之
      出勤證明中指明：異議人於95年8 月18日之出勤狀況為9
      點27分進公司打卡，並在下午6 點51分打卡離開公司，且
      當日工作期間只有中午休息時間由中午12點至下午1 點離
      開公司，外出1 個小時左右吃飯，其他時間並未外出等語
      ，並隨函檢附異議人之考勤表1 份為據；再查，異議人為
      通勤上班者，搭乘火車往返台北火車站至桃園火車站之期
      間，至快需時60分鐘以上，此有卷附火車時刻查詢系統表
      1 份在卷可稽，且異議人任職之公司位於台北市○○○路
      ○ 段32號1 樓，距台北火車站尚有一段路程，此乃公眾周
      知之事實，顯見異議人於95年8 月18日上午9 時27分許進
      入位於台北市○○○路○ 段32號1 樓上班打卡後，並無外
      出至位於桃園縣桃園市○○路110 號前使用該機車之情事
      ，堪以認定。
    (三)再觀諸卷附之2 幀採證照片，異議人所有之RTL-590 號機
      車旁，均有停放車號AU2-703 號之機車，據桃園縣政府警
      察局桃園分局訪查車號AU2-703 號機車之使用人黃湘菱結
      果，案外人黃湘菱每日上午6 時50分許，騎乘AU2-703 號
      機車停放於桃園縣桃園市○○路後，搭乘公司之交通車前
      往臺北縣汐止市工作，晚間7 時許返回，此桃園縣政府警
      察局桃園分局95年11月24日桃警分交字第0951049070號函
      在卷可查，顯見95年8 月18日當日，AU2-703 號機車之停
      放位置並未移動，而異議人所有之RTL-590 號機車於95年
      8 月18日上午9 時10分及下午4 時28許經舉發單位拍照舉
      發之時，其旁均停放AU2-703 號機車，顯見RTL-590 號機
      車之停放位置並無太大之變動，惟停放位置由與路面邊線
      達60度角之狀，改變為呈平行之情，而異議人當日自上午
      9 時27分打卡後，並未再至RTL-590 號機車之停放位置移
      動機車，顯見舉發單位95年8 月18日下午4 時28分舉發異
      議人併排停車一情，並無證據證明確係異議人所為。
    (四)依據異議人及卡希納公司所提異議人之95年8 月份之考勤
      表所示，異議人於當月間之上班打卡時間介於上午9 時22
      分至9 時30分，而應認異議人之出勤行為堪稱正常，且95
      年8 月18日之上班時間係9 時27分，並未較平日上班期間
      為晚，而異議人平日即以騎乘機車為其代步工具，倘異議
      人慣以將機車停放於停車何之外或併排停車，未見異議人
      有其他併排停車之違規紀錄；復查，依據卷附之火車時刻
      查詢表所示，異議人於當日上午9 時27分即已打卡上班，
      顯見異議人當日至遲在當日上午8 時43分，即搭乘通往台
      北火車站之電車，應認異議人停放機車至同日上午9 時10
      分之採證時間，已距異議人停放機車有一段時間；此外，
      RTL-590 號機車係屬輕型機車，此據舉發違反道路交通管
      理事件通知單記載明確，其係屬易於移動之機車，綜上，
      尚無積極證據足資證明，該RTL-590 號於95年8 月18日上
      午9 時10分許之併排停車，亦係異議人所為。
    (五)綜上，依現存之積極證據，尚不足以證明異議人有併排停
      車之行為，是本件原處分機關認定異議人上開違規之積極
      事證尚有不足，此外又查無其他證據足以證明異議人確係
      有併排停車之行為，異議人之本件違規事實即屬不能證明
      ，自應為有利於異議人之認定。故原處分機關之舉發，即
      認異議人違反道路交通管理處罰條例第56條第1 項第6款
      之規定，並連續舉發，而分別裁決處異議人罰鍰900 元，
      即有不當。
五、從而，本件既不能證明異議人有併排停車之違規行為，原處
    分機關未予詳查，遽予裁罰，尚有未洽，異議人之異議為有
    理由，自應由本院撤銷原處分，另為異議人不罰之諭知。
據上論斷，應依道路交通管理處罰條例第87條第2 項、道路交通
案件處理辦法第20條前段，裁定如主文。
中    華    民    國    95    年    12    月    29    日
                  交通法庭    法  官  陳心婷
以上正本證明與原本無異。
如不服本裁定，應於裁定送達後5日內，向本院提出抗告狀。
                              書記官  陳青瑜
中    華    民    國    96    年    1     月    9     日


司法院資訊處製作；財團法人民間司法改革基金會備份。
